臺灣高等法院刑事判決　　　　　　　　95年度上訴字第4779號
上　訴　人
即　被　告　甲○○
選任辯護人　何啟熏　律師
上列上訴人因違反槍砲彈藥刀械管制條例案件，不服臺灣桃園地
方法院95年度訴字第1953號，中華民國95年11月7日第一審判決
（起訴案號：臺灣桃園地方法院檢察署95年度偵字第11961號、
第13163號），提起上訴，本院判決如下：
    主  文
原判決關未經許可，製造可發射子彈具有殺傷力之改造手槍暨定
執行刑部分撤銷。
甲○○未經許可，製造可發射子彈具有殺傷力之改造手槍，處有
期徒刑參年陸月，併科罰金新臺幣拾萬元，罰金如易服勞役，以
新臺幣壹仟元折算壹日，扣案仿ＦＮ廠一九一０型半自動手槍改
造之改造手槍壹支（含彈匣壹個，槍枝管制編號0000000
000號）沒收。
    事  實
一、甲○○明知未經許可，不得製造可發射子彈具有殺傷力之改
    造手槍，先於民國九十五年二月間某日，在其位於桃園縣大
    園鄉○○村○○街一三四巷三二號住處，利用電腦上網向真
    實姓名年籍不詳成年人以新臺幣（下同）五千元之價格購買
    仿ＦＮ廠一九一０型半自動手槍製造之玩具手槍一支（含彈
    匣一個，槍枝管制編號0000000000號），再由對
    方以郵寄方式寄至甲○○住處。復於同年四、五月間某日，
    在上揭住處，利用電腦上網向另一真實姓名年籍不詳成年人
    以一萬五千元之價格購買已車通之金屬槍管一支（併購具殺
    傷力土造子彈三顆及具殺傷力改造子彈二顆部分業經撤回上
    訴確定），再由對方以郵寄方式寄至甲○○住處。而甲○○
    持有上揭玩具手槍、槍管後之某日，竟基於製造可發射子彈
    具有殺傷力之改造手槍之犯意，在上揭住處，將玩具手槍換
    裝上槍管，而組裝成可發射子彈具有殺傷力之改造手槍。嗣
    於九十五年五月三十日下午一時三十分許，警員持臺灣桃園
    地方法院核發之搜索票前往上址搜索，扣得上揭改造手槍一
    支。
二、案經臺北市政府警察局移送臺灣桃園地方法院檢察署檢察官
    偵查起訴。
    理  由
一、證據能力部分：
  (一)按刑事訴訟法第一百五十六條第一項之規定，被告之自白
      非出於強暴、脅迫、利誘、詐欺、疲勞訊問、違法羈押或
      其他不正之方法，且與事實相符者，得為證據。查本件被
      告、辯護人於原審準備程序、審判期日對於公訴檢察官提
      出被告之警詢、偵查中之訊問筆錄等證據能力均不爭執，
      且未抗辯其自白非出於任意性，亦查無明顯事證足認檢察
      官及警察機關於製作該等筆錄時，有對被告甲○○施以法
      律所禁止之不正方法等情事，應認該審判外之自白具有任
      意性，而認有證據能力。
  (二)內政部警政署刑事警察局所出具之九十五年七月十一日刑
      鑑字第０九五００七九三四八號槍彈鑑定書，係該局執行
      槍枝鑑定公務所出具之書面鑑定報告，依據刑事訴訟法第
      一百五十九條之立法理由及同法第二百零六條規定，自得
      為證據，況檢察官、被告及辯護人於原審行準備程序及審
      理時，就此部分證據之證據能力均表示沒有意見，截至
      本件辯論終結時止，復均未聲明異議，核以該鑑定書與檢
      察官主張之事實有關聯性，是可認上開槍彈鑑定書具有證
      據能力。
  (三)而扣案之改造手槍一支，非屬供述證據而無傳聞法則之適
      用，且與本案具有關聯性，而上開物證經偵辦員警依法定
      程序合法搜取扣得，當有證據能力，均合先敘明。
二、上揭犯罪事實，業據被告迭於警詢、偵查、原審及本院審理
    時自白不諱。而扣案手槍一支（槍枝管制編號：00000
    00000號），認係由仿ＦＮ廠一九一０型半自動手槍製
    造之槍枝，換裝土造金屬槍管改造而成之改造手槍，機械性
    能良好，可供擊發適用之子彈，認具殺傷力，此有內政部警
    政署刑事警察局九十五年七月十一日刑鑑字第０九五００七
    九三四八號槍彈鑑定書暨相片三張在卷可稽，足認被告上開
    自白與事實相符。從而，本案事證明確，被告犯行堪予認定
    。至辯護意旨以被告分別購入零件後，係自行組裝成具有殺
    傷力之槍枝，並未改變該零件原有功能，因認被告所為並不
    構成製造槍枝罪云云，然按所謂「製造」包括創製、組合、
    混合、化合等行為在內，已損壞之零件加以修理或改造亦均
    屬製造行為（最高法院八十六年度台上字第七五五八號判決
    意旨參考）。經查，被告於上揭時、地分別購入玩具手槍、
    及已車通之金屬槍管後加以組裝成性能良好、具有殺傷力之
    改造手槍，業如前述，可知被告係將不具殺傷力之玩具槍改
    造成具有殺傷力之槍枝之行為，自屬有創設性質之製造行為
    。上揭辯護意旨，委不足採，附此敘明。
三、刑法第四十二條二項前段關於被告易服勞役之折算標準，於
    九十四年一月七日修正、九十五年七月一日施行前之規定為
    ：「易服勞役以一元以上三元以下折算一日。但勞役期間不
    得逾六個月」，依廢止前之罰金罰鍰提高標準條例第二條前
    段規定，就其原定數額提高為一百倍折算一日，則本件被告
    行為時之易服勞役折算標準，應以銀元三百元即新台幣九百
    元折算一日。修正後之刑法第四十二條第三項前段規定：「
    易服勞役以新台幣一千元、二千元或三千元折算一日。但勞
    役期間不得逾六個月」，比較新舊法之結果，新法較有利於
    被告。
四、核被告甲○○所為，係犯槍砲彈藥刀械管制條例第八條第一
    項之未經許可製造可發射子彈具有殺傷力之改造手槍罪。公
    訴意旨認被告係犯上開法條之持有具殺傷力改造手槍罪，容
    有誤會，然起訴之犯罪事實既屬同一，本院自得變更起訴法
    條。被告製造改造手槍後而持有該槍枝之低度行為，為製造
    之高度行為吸收，不另論罪。
五、原審認被告罪證明確，予以論罪科刑，固非無見。惟查本件
    ，應變更起訴法條，已如前述，原審認被告持有具殺傷力改
    造手槍之犯行為製造行為之當然結果，乃犯罪之實質擴張，
    毋庸為法條之變更，自有未合。被告上訴意旨，仍執陳詞辯
    稱僅組裝槍枝，並未改變玩具槍及零件原有功能，並不構成
    製造槍枝罪云云，雖無理由，但原判決既有可議之處，自應
    由本院將此部分予以撤銷改判。查被告前未曾有刑事犯罪紀
    錄，有本院被告前案紀錄表在卷可考，是被告平日尚屬循規
    蹈矩，而被告復稱：係因其兄被詐賭，家人遭暴力討債，為
    了保護家人，始購買道具槍、槍管、子彈等語，本院斟酌被
    告係七十五年三月二十七日出生，行為時甫二十歲，其為自
    保而為本件犯行，乃出於年輕識淺、無知及一時思慮不周，
    而誤罹此重罪，依其犯罪之客觀情狀，實有可資憫恕之處，
    宣告法定最低本刑猶嫌過重，爰依刑法第五十九條規定減輕
    其刑（修正前刑法第五十九條規定：犯罪之情狀可憫恕者，
    得酌量減輕其刑。修正後同條規定：犯罪之情狀顯可憫恕，
    認科以最低度刑仍嫌過重者，得酌量減輕其刑。而修正後之
    規定雖較為明確、嚴格，但僅是就刑之酌減之審認之標準予
    以明文化，非屬法律之變更，不生比較適用之問題，應逕適
    用修正後之規定，最高法院九十五年度第八次刑事庭會議決
    議意旨參照）。爰審酌被告坦承犯行之犯後態度，暨其犯罪
    之動機、目的、手段、製造之槍枝數量等一切情狀，量處有
    期徒刑三年六月，併科罰金新臺幣十萬元，並諭知罰金如易
    服勞役之折算標準。扣案具殺傷力仿ＦＮ廠一九一０型半自
    動手槍改造之改造手槍一支（含彈匣壹個，槍枝管制編號0
    000000000號），屬違禁物，應依修正後刑法第三
    十八條第一項第一款之規定宣告沒收。而扣案之電鑽一組、
    鑽頭七支，被告供陳為其父親所有，未以該等工具供或備供
    本件犯罪所用，且無證據可資證明該等物品確與本案有關，
    爰不予沒收。
據上論斷，應依刑事訴訟法第369條第1項前段、第364條、第300
條、第299條第1項前段，槍砲彈藥刀械管制條例第8條第1項，刑
法第2條第1項但書，第11條前段、第42條第3項前段、第59 條、
第38條第1項第1款，判決如主文。
本案經檢察官張啟彬到庭執行職務。
中　　華　　民　　國　　96　　年　　3　　月　　 21　　日
　　　　　　　　　刑事第十六庭  審判長法　官  葉騰瑞
　　　　　　　　　　　　　　　　      法　官  吳鴻章
　　　　　　　 　 　　　　　　　　  　法　官  莊明彰
以上正本證明與原本無異。
如不服本判決，應於收受送達後十日內向本院提出上訴書狀，其
未敘述上訴之理由者並得於提起上訴後十日內向本院補提理由書
（均須按他造當事人之人數附繕本）。
                                      書記官  周素秋
中　　華　　民　　國　　96　　年　　3 　　月　　21　　日
附錄：本案論罪科刑法條全文
槍砲彈藥刀械管制條例第8條
未經許可，製造、販賣或運輸鋼筆槍、瓦斯槍、麻醉槍、獵槍、
空氣槍或第4條第1項第1款所定其他可發射金屬或子彈具有殺傷
力之各式槍砲者，處無期徒刑或5年以上有期徒刑，併科新臺幣1
千萬元以下罰金。
未經許可，轉讓、出租或出借前項所列槍枝者，處 5 年以上有期
徒刑，併科新臺幣 1 千萬元以下罰金。
意圖供自己或他人犯罪之用，而犯前二項之罪者，處無期徒刑或
 7 年以上有期徒刑，併科新臺幣 1 千萬元以下罰金。
未經許可，持有、寄藏或意圖販賣而陳列第 1 項所列槍枝者，處
 3年以上10年以下有期徒刑，併科新臺幣700萬元以下罰金。
第 1 項至第 3 項之未遂犯罰之。
